# 实质合并重整重新纳入合并范围

提问人：sybspxcpa 时间：2022-05-08 14:27:21
甲公司为上市公司，乙公司为甲公司的全资子公司，甲乙两公司于 2021 年 11 月被法院分别裁定破产重整（甲乙两公司具备重整价值），且法院指定了不同的管理人。甲公司 2021 年 12 月不再将乙公司纳入合并范围，因乙公司净资产为负，甲公司确认了相应的投资收益。甲公司于 2022 年 4 月 30 日对外公布了年报及审计报告。
2022 年 5 月 5 日，法院裁定甲乙两公司实质合并破产重整，并指定原甲公司的管理人为甲乙两公司实质合并破产重整的管理人。
甲公司的后续会计处理如下：
甲公司于 5 月起重新将乙公司纳入合并范围，乙公司被重新纳入合并范围时净资产仍为负值，甲公司按非同一控制下的合并确认了合并商誉（甲公司不涉及对价支付，视同对价为零）。
请教陈版： 1 、甲公司处理是否符合准则的规定？ 2 、甲公司重新合并乙公司是否具备商业实质？如不具备该如何处理？
谢谢！

回答人：chenyiwei
建议考虑以下几点：
1 、甲乙两公司于 2021 年 11 月被法院分别裁定破产重整时，甲不再合并乙，并确认处置收益是否合理？
2 、结合甲乙公司的具体情况和市场上类似案例来看，在 2021 年末，以及甲公司 2021 年年报公告日，能否合理预见到最终仍将被实质合并重整？
3 、如果此前 2021 年不再合并乙公司是合理的，则在 2022 年重新将两者合并重整时，是否应作为对原先处置事项的转回处理，而不是一项新的合并事项？

提问人：sybspxcpa 时间：2022-05-11 11:45:55
1 、合理
2 、无法合理预见
3 、陈版的意思是将乙公司资产、负债纳入甲公司合并报表体系，但不适用合并报表准则？不确认商誉而是确认投资收益或者其他权益性科目？具体该如何处理呢？还是作为前期会计差错更正（假定能合理预见到最终仍将被实质合并重整）？
谢谢！

回答人：chenyiwei
假定能合理预见到最终仍将被实质合并重整，则属于前期差错更正；如果不能合理预见的，鉴于背景的特殊性，建议作为原处置交易的转回处理，不确认新的商誉。

提问人：sybspxcpa 时间：2022-05-13 17:51:08
1 、乙企业构成业务，满足业务三要素。甲乙合并形成一个报告主体，原处置交易转回处理，这到底是适用哪一项会计准则的哪一条的规定呢？
2 、关联企业实质合并重整，系指在重整程序中不再考虑关联企业成员的独立法人地位，是否可以理解为：不考虑乙的法人资格，甲吸收合并乙，原处置交易转回处理、不确认商誉。即便这样理解，到底是适用哪一项会计准则的哪一条的规定呢？
3 、实质合并重整从会计实质上可以认为甲能控制乙，将其合并；从法律形式上，关联企业实质合并重整也是管理人控制甲乙两家公司、而非甲控制乙。鉴于背景的特殊性，无法明确适用哪一项会计准则，可否甲从会计的角度不做任何处理（不转回）、即维持原已出表状态？
谢谢！

回答人：chenyiwei
更倾向于作为对原先分开重整交易的撤销处理，所以视同母公司收回子公司（转回原交易），而不是一项新的企业合并。

提问人：sybspxcpa 时间：2022-05-14 20:07:19
1 、按陈版意见：撤销处理（转回原交易），同时从 2022 年 5 月开始将乙公司利润表、资产负债、现金流量纳入甲公司合并范围。同时，乙公司 2021 年 12 月至 2022 年 4 月期间实现的损益在转回原交易一并调整原甲公司确认的投资收益还是资本公积？
2 、按照上述处理方式，是否可以理解为：实质合并重整重新将乙纳入合并范围仅是基于法律规则，并无商业实质，适用权益性交易处理？
非常谢谢！

回答人：chenyiwei
1 、冲回此前的投资收益。 2 、不是权益*易。